臺灣高等法院臺中分院刑事判決
上　訴　人　臺灣台中地方法院檢察署檢察官
被　　　告　丙○○
選任辯護人　吳瑞堯律師
被　　　告　丁○○
選任辯護人　洪松林律師
被　　　告　戊○○
選任辯護人　陳添榮律師
被　　　告　庚○○
指定辯護人　劉思顯律師
上列上訴人因被告擄人勒贖案件，不服臺灣臺中地方法院中華民
國90年10月12 日第一審判決（民國89年度重訴字第566號，起訴
案號：臺灣臺中地方法院檢察署民國89年度偵字第456、1870 號
），提起上訴，判決後經最高法院發回更審，本院判決如下：
    主  文
上訴駁回。
    理  由
一、公訴意旨略以：被告丙○○、戊○○、丁○○及庚○○共同
    意圖擄人勒贖，由丙○○分別連絡庚○○、戊○○謀議負責
    擄人、殺人及向被害人家屬勒贖之行為分擔，由被告丁○○
    負責查探被害人家屬之動靜，及有無報警等情形，以協助丙○○等人進行勒贖，戊○○負責擄人及事後誤導警方辦案，
    而於取得贖款後由四人共同分贓。丙○○遂於88年7月15日
    與被害人王助源相約於同年月19日晚間外出飲宴，到19日當
    天下午6時許，丙○○即開車前往台中縣后里鄉公館村尾社
    莊12之11號搭載庚○○返回台中市○○路○段227號7樓之1
    丙○○住所等候，再於當晚8時4分52秒在台中市○○路○段
    及崇德路口，先以漢口路四段395號前之第0000000號公共電
    話，撥入丁○○住所電話 (00)0000000號，向丁○○查詢王
    助源所有之行動電話號碼為0000-000 000號，再於8時5分37
    秒，以該公共電話撥入王助源所有之上開行動電話號碼，邀
    約王助源到台中市○○路與綏遠路口見面。王助源依約前來
    後，丙○○即吩咐王助源將其所駕駛之RI─9693號自用小客
    車，停放於台中市○○路○段207號前，而與王助源共同前
    往台中市○○路「魯肉義」小吃店吃飯，並於飯後一起返回
    台中市○○路○段227號7樓之1丙○○住所內喝酒聊天，其
    間丁○○曾分別於晚上8時35分23秒及8時54分27秒，在其住
    所內以其所有電話號碼（04）0000000號撥入丙○○住所電
    話（04）0000000號，探詢渠等實施犯案之進度如何，丙○○則告以王助源已到場，一切依計畫進行等語。由於戊○○
    當晚因故未到場參與渠等事前所謀議犯罪行為之實施，丙○○即於席間趁王助源不注意之際，將其所預備之ＦＭ２藥丸
    滲入王助源所飲用之啤酒罐內，致不知情之王助源飲入後陷
    於昏迷之狀態，丙○○乃向王助源佯稱，欲帶其去喝花酒，
    而與庚○○共同扶王助源乘坐丙○○向林茂田所借用之車PK
    ─5102號自用小客車之右前座，庚○○乘入後座，再由丙○○駕駛，直接駛往台中縣太平市○○路頭汴坑山區，由丙○○以預備之童軍繩勒住王助源脖子至其窒息死亡為止，再由
    丙○○、庚○○二人共同將王助源之屍體拖出車外，拖行約
    2或3百公尺後，將王助源屍體臉部朝下遺棄於長龍路山邊水
    溝，再以大、小石頭壓住王助源屍體，以防止屍體被水流沖
    走。丙○○隨於當天晚上11時23分51秒，在台中縣太平市○○路18號前，以第0000000號公共電話撥入丁○○所有行動
    電話0000-000000號，通知丁○○謂「已處理好了」等語，
    又分別於當日晚上11時54分26秒及翌日凌晨零時17分49秒，
    以其所有0000-000000號行動電話，撥打戊○○之呼叫器
    000-000 000號及行動電話0000-000000號，惟均因戊○○未
    回電，及未收到訊號而無法聯繫。丙○○乃於翌日即7月20
    日上午8時40分許，前往台中市○○路圓環附近，以公共用
    電話向王助源之父親甲○○勒贖新台幣（下同）6百萬元，
    並要求甲○○於下午2時前備妥贖款，且恐嚇其不得報警等
    語。丙○○復於7月20日上午9時13分31秒，以其所有
    0000-000000號行動電話，撥打戊○○之呼叫器000-000000
    號及行動電話0000-000000號，惟仍無法取得連繫。嗣甲○○報警，而為丁○○所知悉，丁○○遂分別於當日上午9時
    14分9秒、11時45分20秒，以其所有0000-000000號行動電話
    ，撥入丙○○所有0000-000000號行動電話，警告丙○○謂
    甲○○業已報警，又於當日下午5時45分18秒、7時56分2秒
    ，以其所有上開行動電話撥入丙○○住所（04）0000000號
    電話，警告丙○○謂甲○○之家中有很多警察進駐，囑其小
    心行事等語，丙○○聞言，遂放棄向甲○○勒贖。丙○○為
    干擾警方辦案，仍於當天下午1時21分43秒，以其所有行動
    電話撥入戊○○所有0000-000000號行動電話，與戊○○取
    得連繫，並相約在其住所見面，丙○○及戊○○二人遂於當
    天下午4時9分10秒共同在台中縣豐原市○○路441號前，由
    戊○○依丙○○之指示，使用第0000000號公共電話撥入甲○○住宅電話（04）0000000號，於電話接通後未為應答即
    將電話掛斷，復分別於88年8月3日上午10時57分13秒，上午
    11時8分19秒及同年月5日下午3時1分30秒、下午3時2分18秒
    ，在苗栗縣公館鄉○○段357地號，苗栗市○○○路17號前
    ，苗栗市○○路2號前，以第123334號、第12329 9號、第
    123120號公共電話撥入甲○○住宅電話（04）00000 00號，
    以續行干擾警方偵查辦案之重點及方向。嗣於88年12月30日
    丙○○、丁○○至刑事警察局接受測謊時，始供出上情，並
    在丙○○身上查獲作案用ＦＭ２藥丸一顆，因丙○○之供述
    而循線逮獲戊○○、庚○○。因認丙○○、戊○○、丁○○
    、庚○○四人共犯擄人勒贖而殺人，遺棄屍體等罪嫌。
二、按犯罪事實應依證據認定之，無證據不得認定犯罪事實，刑
    事訴訟法第154條第2項定有明文，又認定不利於被告之事實
    ，須依積極證據，苟積極證據不足為不利於被告犯罪事實之
    認定時，即應為有利於被告之認定，更不必有何有利之證據
    。又所謂證據，須適於為被告犯罪事實之證明者，自不能以
    推測或擬制之方法，遽為裁判之依據。又按被告之自白，非
    出於強暴、脅迫、利誘、詐欺、違法羈押或其他不正之方法
    ，且與事實相符者，得為證據。至被告之自白，不得作為有
    罪判決之唯一證據，仍應調查其他必要之證據，以察其是否
    與事實相符。又被告之自白與事實是否相符，須依具體情事
    ，如現場跡象、被害人指供或調查其他之必要證據，以認定
    之，不能憑空臆測，認為與事實相符，而採為判決基礎。另
    共同被告不利於己之陳述，固得採為其他共同被告犯罪之證
    據，惟此項不利之陳述，須無瑕疵可指，而就其他方面調查
    ，又與事實相符，始得採為其他被告犯罪事實之認定，最高
    法院迭次著有判例可資參照。
三、訊據被告等四人，均矢口否認有上開擄人勒贖而殺人並遺棄
    屍體等犯行，丙○○辯稱其自白係不實的，且承辦員警說其
    有販毒嫌疑要帶到台北供人指認，結果被帶到刑事警察局對
    其測謊後，要求其承認作案，其不從便遭刑求，不得已才承
    認並寫自白書，其是冤枉，且ＦＭ２根本不是在其身上搜出
    的；庚○○辯稱其因精神病出入醫院就診多次，對於在警訊
    或檢察官偵查中說些什麼，已記不得了；戊○○辯稱其不知
    情，完全沒有參與；丁○○辯稱其與丙○○電話聯絡係談論
    修理馬桶之事，並未談及有關擄人勒贖之事，否則警方人員
    監聽電話應有錄音及譯文，其絕無本案之犯行等語。
四、查本件係因被害人王助源之父甲○○，於88年7月20日上午
    11時許，向台中縣警察局報案稱，因被害人王助源被擄人勒
    贖，其於當天上午8點40分許接獲歹徒勒贖電話，而請求警
    方協助，警方才成立專案小組積極偵辦，緊急上線監錄
    0000000號被害人住處電話，當日14時9分10秒及16時16分56
    秒，分別有二通打入被害人家裡之電話，唯未出聲，經追查
    該二通電話為豐原市○○路及圓環東路之公共電話，迄未再
    接獲有關本案之電話，經調閱王助源被害前最後之行動電話
    ，始追查相關本件被告等人之通聯紀錄，本案發生後，警方
    派員進駐電線機房及被害人家中，惟均未再接獲有關本案之
    電話，故自88 年7月23日起，即由警方接續向台灣台中地方
    法院檢察署檢察官聲請通訊監察，至88年12月21日止，在長
    達5個月之電話監聽期間，均未錄得被告等有關犯罪之通話
    錄音紀錄，是前開追查被告丙○○等人之通聯紀錄，僅能證
    明被告等曾確有使用該電話，惟無從證明通話內容為何。
五、依附卷之電話通聯記錄所載之通話時間、地點、次數，固可
    證明被告丙○○、丁○○、戊○○等人間所使用之大哥大、
    家用電話、公共電話、呼叫器等分別相互聯絡，或曾有以公
    共電話打入被害人家中等情，有中華電信股份有限公司臺灣
    中區電信分公司、臺灣大哥大股份有限公司、東信電訊股份
    有限公司分別就被告使用電話之明細、基地台位置、發話人
    、受話人、通話時間多次函覆在卷可稽，尤以88年7月19日
    、同年月20日、88年8月3日、同年5日等重要之電話通聯紀
    錄，其發話、收話之通聯紀錄在卷足憑。惟查警方人員係從
    被告等人使用之電話、大哥大或由被害人家中接收之來電，
    反向追查，即由警員先佈網，由過去之通話紀錄，才訊問被
    告於過去之時點，有無接通或打出該電話，就有通聯紀錄部
    分，被告自無可否認，惟其通話內容，因無錄音紀錄，自無
    從證明。且在自己使用之電話、大哥大部分僅能證明有打電
    話，不能證明犯罪事實，至於在公共電話部分，被告已否認
    ，此外，並無証據証明該公共電話當時之使用者係被告，其
    中88年7月20日上午8時40分許，打電話到被害人家中，要求
    交付贖金六百萬元之電話，並無通聯紀錄，有中華電信股份
    有限公司南台中營業處查詢電話通話紀錄函覆單附卷可考（
    原審卷(一)第195頁），經本院再函詢結果，該南台中營運處
    函覆稱：「無通話明細資料，實係因已逾保存期限，無法提
    供」，有該營運處95年5月16日台中一業字第95CG100009號
    函在卷足憑，雖甲○○稱有接到歹徒之勒贖電話，然原審法
    官對甲○○訊以：「打電話恐嚇你之人的聲音是否能辨識」
    時，甲○○答稱：「不是丙○○的聲音」（原審卷(一)第68頁
    反面），在本院準備程序時對之訊以：「那天打電話進入你
    家的人，你聽起來像不像丙○○的聲音」時，甲○○也答稱
    ：「我辨認不出來」，再訊以：「有無丁○○、戊○○、庚○○的聲音」，則答稱：「如果丁○○他有打的話，我一定
    會認得，其他二個我根本不認識他們，我無法辨識他們的聲
    音」可知甲○○所接獲之電話，並不能證明係被告四人所打
    。至於被告丙○○於警訊、偵查中及自白書內均坦承88年7
    月20日上午8時許，有打電話向甲○○勒贖六百萬元，然丙○○於第一次警訊時供稱88年7月20日上午8時許，戊○○駕
    駛自小客車到其住處，載其前往台中市○○路圓環附近，由
    其下車打電話，而在第二次警訊中則稱當天係由其開車載戊○○一起到東山路圓環附近，由其打電話（偵字第456號卷
    第13頁反面、第14頁、第18頁）先後二次所供，對由何人開
    車一起前往打勒贖電話，已有不符，嗣在檢察官偵查中，丙○○則供稱88年7月20日上午8時多係由其一人前往東山路圓
    環旁打電話向甲○○勒贖（偵字第456號卷第195頁反面），
    與其在警訊中供承係與戊○○二人一起去打電話又不相符，
    而戊○○則始終否認於88年7月20上午8時許，有與丙○○到
    東山路圓環旁打公共電話向甲○○勒贖六百萬元之事，其在
    警訊中並稱：「我當時不知道，也未參與，是事後他告訴我
    有抓人之事，也未提到勒贖贖金之事」（同上卷第22頁），
    即不能證明被告丙○○確實有打電話勒贖之情事。雖甲○○
    供稱確有接獲勒贖電話屬實，並稱通話者以衛生紙變音，然
    警方已於當天上線監聽，並無所獲，又未立即反向調查歹徒
    係以何支電話向被害人家屬勒贖，迨案發後五個月之久，才
    以被告丙○○之自白，來推論此通電話為丙○○所打，而遽
    採為不利於被告等人之認定，由於丙○○之自白打電話勒贖
    有如上之不一致的情形，其上開自白是否與事實相符，甚值
    懷疑。
六、被告丙○○、庚○○等二人固於警訊時及偵查中多次供承不
    諱，被告丙○○於聲請羈押案之訊問時亦坦承犯行，然二人
    所供，對於參與人數、作案經過及犯案動機等先後不符，茲
    分述如下：
　(一)、關於參與作案之人數部分
　　1.丙○○於88年12月30日第一次警訊筆錄供承：「我夥同戊○○、丁○○及綽號阿欣男子共同參與策劃綁架擄人勒贖
  　　」（偵字第456號卷第233頁），即參與者有丙○○、戊○○、丁○○、阿欣等四人，且四人均有參與共同策劃綁架
      擄人勒贖，唯於翌日之第二次警訊筆錄中供稱：「前一次
      筆錄中綽號阿欣之男子是我編出來的，實際上阿欣是我的
      角色，又稱：「大概在今年5月間我開始萌生綁架王助源
      之歹念，在案發前我分別與戊○○、丁○○商討擄人勒贖
      事宜，但丁○○與戊○○並未同時碰面與我商量案情」（
      同上卷第236頁反面、第237頁），則參與者變成僅有丙○○、戊○○、丁○○三人，且戊○○、丁○○二人並未共
      同參與策劃，僅分別與丙○○商談而已，到第七次警訊筆
      錄則供稱：「此案確實是我和戊○○共同犯下此案」（同
      上卷第24 9頁反面），然於第九次警訊筆錄又改稱：「整
      個案情如何犯案經過大概相同實在，但是人物方面戊○○
      殺害王助源之角色，是綽號阿彬之男子庚○○」，經警訊
      以：「戊○○是否有涉及本案」時，丙○○答稱：「戊○○於89年（應係88年之誤）7月19日下午跟我在一起，他
      知道要在當天晚上約王助源至我住處喝酒之事情及綁架王
      助源勒贖贖金，但是那天晚上戊○○沒有赴約，只有我跟
      阿彬、王助源三人」（同上卷第255頁反面、第256頁反面
      、第257頁），又變成參與犯案者為丙○○、庚○○二人
      ，則丙○○警訊中先後供稱參與擄人勒贖之人數已有不符
      。另被告丙○○在89年1月4日之自白書中敘述作案經過時
      僅稱由其與戊○○二人擄人勒贖，並加以殺害棄屍 (同上
      卷第99頁），到89年1月13日丙○○之自白書中則稱案發
      前曾戊○○、丁○○二人商談綁架王助源之事，案發當晚
      由其與戊○○二人作案（同上卷第152頁），又丙○○在
      檢察官偵查中供承由其與丁○○、戊○○三人共謀計劃，
      88 年7月19日晚　由其與戊○○擄走王助源並加以殺害棄
      屍（同上卷第63、64頁），嗣在檢察官偵查中又改稱88年
      7 月19日當天晚上係其與綽號阿彬即警局指認之庚○○一
      起作案，當天晚上戊○○並沒有參與（偵字第1870號卷第
      24 頁），則在檢察官偵查中被告丙○○所供參與作案之
      人也不一致，其供詞之真實性即有可疑。
    2.庚○○於89年1月21日書寫之自白書中，坦承與丙○○二
      人共同以ＦＭ２迷暈王助源後加以殺害棄屍，嗣在警訊及
      檢察官偵查中均供承僅由其與丙○○二人作案，丙○○並
      未提及有與其他人員商量本件之擄人勒贖案件（偵字第
      456號卷第262頁、第264頁、偵字第1870號卷第27、28頁
      ），可知庚○○供承之作案人數與丙○○所供不符，何況
      丙○○自己所供亦不一致，則被告等四人有無共同犯案，
      殊堪懷疑。
　(二)、關於88年7月19日當晚殺害棄屍經過部分
　　1.丙○○在第一次警訊中供稱：「戊○○及綽號阿欣男子以
　　　白色藥丸ＦＭ２摻入酒內供王助源飲用後，王助源藥性發
  　　作，隨即不醒人事，綽號阿欣以繩子將王助源勒死，棄屍
      於太平市山區」又稱：「我於88年7月19日下午，在台中
      市○○路、漢口路口以公用電話打0000-000000王助源行
      動電話，約當日晚上在台中市○○路與綏遠路口見面後，
      至台中市○○路年嘉年華ＫＴＶ唱歌、喝酒，當時我因知
      道嘉年華有裝攝影機，我就沒有一起前往嘉年華，自前逗
      留附近吃點心，當時由戊○○駕駛雅哥自小客車載王助源
      及阿欣三人前往嘉年華喝歌，期間戊○○趁王助源不注意
      時，將白色藥丸摻入王助源的酒內，約晚上22時20分許，
      我見戊○○及阿欣扶著王助源上雅哥小客車，我待戊○○
      駕駛雅哥自小客駛離嘉年華後，我就按原來計劃尾隨戊○○自小客車，由台中市○○路→太原北路，台中縣太平
      仔坑路→一江橋→太平市頭汴坑山區，到達山區一處工寮
      停車後，因王助源已經被阿欣在車內勒死，戊○○不同意
      將屍體棄屍在該工寮內，我們就往前行駛約500公尺，戊○○示意停車，我坐在車內，戊○○及阿欣就將王助源拖
      下車，往右手邊產業道路將王助源屍體棄屍產業道路旁，
      當時間應該23時左右，之後我們各自駕車返回住處」（偵
      字第456號卷第233頁正反面），嗣在第二次警訊中，丙○○改稱並未帶王助源到嘉年華唱歌，而是在漢口路「魯肉
      義」吃飯，然後到其住處喝酒，僅王助源喝啤酒，其與戊○○喝飲料，由其利用王助源不注意時將ＦＭ２藥丸約3
      、4 顆放入王助源所喝啤酒罐內，當王助源意識呈模糊狀
      態時，其騙王助源要去喝花酒，由其開車載王助源、戊○○到頭汴坑山區，將車停棄屍地點前方，以預先準備好的
      童子軍繩套住王助源的脖子，將之勒死，戊○○在後座有
      幫其將王助源勒死，然後二人將之拖行二、三百公尺，棄
      置在水溝裏，再用大石頭將屍體壓住（同上卷236頁反面
      、第237頁），則對於迷暈王助源時係在嘉年華ＫＴＶ內
      或係在丙○○之住處，迷暈當時丙○○有無在場，係由戊○○或丙○○將ＦＭ２放入酒內，由誰加以殺害，且棄屍
      地點係在產業道路旁或係水溝裏，先後所供不符。又如何
      將昏迷中之王助源載往太平山區，丙○○第一次供稱係由
      戊○○開車載阿欣及王助源，其另外駕駛一輛車在後尾隨
      ，第二次則稱由其開車載王助源、戊○○到頭汴坑山區。
      至王助源何時被勒死，丙○○第一次供稱在山區工寮停車
      時，王助源已在車內被阿欣勒死，而在第二次時供稱其將
      車停在棄屍地點前方，才以預先準備好的童子軍繩將之勒
      死，戊○○在後座幫其勒死，先後所供不符，然在丙○○
      之第六次警訊中又稱：「到達現場時王助源還昏睡中，我
      開車抵達現場，戊○○先下車，我再進入戊○○坐之位置
      ，拿起童子軍繩往王助源脖子綁一圈後，用力勒死王助源
      ，然後過了一會兒戊○○再幫忙從門窗外拿起一邊繩協助
      勒死王助源，確定王助源死後，再拖出車外，我就去車子
      後行李箱拿一支圓鍬，在車旁挖了二、三下，因地太硬，
      再往上香蕉園挖了幾下，地也太硬，無法挖起，我就再到
      車子旁和戊○○共同拖王助源屍體，往山區河溝棄屍（同
      上卷第247頁反面、第248頁），亦即勒死王助源時戊○○
      係已下車並在車外幫助從門窗外拿起繩子的一邊勒死王助
      源，與第二次所供二人一起在車上勒死不符，到第九次警
      訊中，丙○○改稱：「於89年（應為88年之筆誤）7月19
      日下午5、6點間，我打電話給庚○○阿彬‧‧‧‧，我於
      88 年7月19日下午約6、7點左右，就開車到后里公館載庚○○阿彬來台中太原路二段227號7樓之1我住處，隨後我
      叫阿彬在住處等我，我即到台中市○○路○段395號公用電
      話亭，打電話給丁○○，再打給王助源，然後約王助源在
      台中市○○路、綏遠路口見面，再叫王助源將車停放在太
      原路二段207號旁前停車，我就跟王助源至魯肉義小吃店
      吃飯，吃完飯二人就回我住處7樓之1內，然後介紹王助源
      給阿彬認識，介紹他二人認識後，王助源及阿欣二人就開
      始喝啤酒，我利用王助源未注意時（上廁所），將ＦＭ２
      放入王助源啤酒杯內，王助源喝了第一瓶後，我不記得放
      幾次ＦＭ２，總共庚○○跟王助源喝了三、四瓶啤酒後，
      意識不清楚、頭暈，就扶王助源下樓，綽號阿彬也在旁幫
      忙扶王助源上我開的車子，王助源坐在前座，阿彬坐在後
      面，我就開車從台中市○○路出發，往太平山區行走，到
      達太平頭汴坑山區後（棄屍地點），我即下車拿童子軍繩
      勒死王助源，當時我下車到阿彬坐的位置，用童子軍繩將
      王助源脖子套住，然後繩子分二邊，我就用腳挺住座背，
      用力拉繩子，將王助源勒死，綽號阿彬那時候先下車，看
      我勒死王助源時，也在旁幫忙拉繩子勒死王助源，我跟阿
      彬看王助源確定死亡後，就拉、抬王助源至山區河溝上棄
      屍，我就拿一、二顆大石頭壓在王助源背部」（同上卷第
      255頁反面、第256頁），與前所供又不相符合。參以丙○○之第一次自白書寫明：「到我的太原路住處，到達後我
      拿預先買好的啤酒（我將ＦＭ２約3、4顆偷偷加入酒中）
      拿給王助源喝，我和戊○○都喝鋁箔飲料」，然在第二次
      自白書則稱：「回到住處王助源上廁所中，我把啤酒放入
      ＦＭ２」（同上卷第99頁反面、第153頁反面），則王助
      源所喝之啤酒何時被放入ＦＭ２，丙○○先後所述不一，
      是否屬實，即有可疑。
　　2.丙○○係於98年1月21日下午15時13分制作之第九次警訊
　　　筆錄中才供出庚○○參與作案，而庚○○則於89年1月21
  　　日14時30分書寫自白書，坦承與丙○○共同作案，隨即於
    　當天17時40分制作第一次警訊筆錄，為何在丙○○未供出
      庚○○之前，警方即知庚○○有參與作案，而要求其書寫
      自白書再制作筆錄。再參以庚○○在警訊中供稱：「於當
      天晚上8點多那位朋友（王助源）就跟丙○○一起上來，
      丙○○事先就倒好一杯啤酒，啤酒杯內有放ＦＭ２要給那
      位朋友喝（王助源），我另外倒一杯，那位朋友上來丙○○就介紹我認識，就雙方喝下那杯啤酒，然後我再下樓至
      樓下旁萊爾富超商買了五瓶啤酒和豆乾一包，總共花多少
      錢我忘記了，然後上樓，丙○○告訴我及那位朋友說等一
      下要去找女人，多喝一點酒才有夠力，丙○○先倒一杯酒
      給那位朋友，然後再放二顆ＦＭ２，王助源有看見阿貴放
      二顆白色藥丸下去（藥上面有寫明ＦＭ２），但王助源以
      為是威而剛，就喝了，喝剩下一瓶啤酒，王助源已經暈了
      ，我跟阿貴就將王助源扶到樓下」（同上卷第262頁反面
      、第263頁），則關於啤酒部分，丙○○在自白書中稱其
      拿預先買好的啤酒，將ＦＭ２約3、4顆偷偷加入啤酒中，
      而庚○○則稱丙○○先倒好一杯啤酒，杯內放置ＦＭ２，
      其另倒一杯，先各自喝一杯啤酒後，其再下樓到超商買了
      五瓶啤酒，然後丙○○告訴王助源及庚○○等一下要去找
      女人，多喝一點酒才夠力，丙○○再倒一杯酒給王助源，
      並在王助源看見之情況下，放入二顆ＦＭ２，因王助源以
      為是威而剛就喝了，與丙○○供稱啤酒係其預先準備的，
      且係其偷偷放入或利用王助源上廁所之機會放入ＦＭ２之
      情形不符，則有無以ＦＭ２迷昏王助源，亦有可疑。
　(三)、關於作案動機部分
　　　丙○○在第一次警訊中被詢以：「你們為何選定王助源作
　　　為綁架對象」時，答稱：「因為戊○○之姐夫住在王助源
  　　家附近，戊○○告訴我附近都是住一些有錢人，我告訴戊○○，我舅舅也住在附近開鐵工廠，戊○○詢問我舅舅家
      裡經濟狀況，我回答很有錢，再問我是不是上次曾經與我
      們一起玩牌那個（指王助源），我回答是，之後我們就選
      定王助源為綁架目標」（同上卷第234頁），嗣在第十次
      警訊筆錄中被詢以：「你為何會夥同庚○○阿彬二人共同
      殺害王助源並擄人勒贖贖金六百萬元」丙○○則答稱：「
      我於案發前二、三個月，有跟戊○○阿德講到擄人勒贖之
      事情，目標是王助源，剛好於88年7月份遇到我母親曾向
      王助源母親投保保險問題（保險金150萬元），我聽哥哥
      林金芳說未能如願領到保險金，被退件，因而才報復，綁
      架王助源勒贖贖金600萬元」（同上卷第258頁反面），前
      後所供不符。又庚○○在檢察官偵查中被詢以：「為何與
      丙○○去殺死人再棄屍」，則答稱：「因丙○○說王助源
      已有女友還在外面嫖妓，故要將他殺死，再向他家屬要錢
      ，他當時還說沒三百萬元也有五百萬元」（偵字第1870號
      卷第28頁正反面），亦與丙○○先後二次所供作案之動機
      不同，何況以被害人已有女朋友，又喜歡在外面尋花問柳
      ，即想對之加以殺害，更屬不可思議。
  (四)、綜上所述，被告丙○○之自白前後不符，且與庚○○之自
      白內容亦不一致，已難採為論罪科刑之依據，何況又無其
      他積極證據足以證明被告等四人確有擄人勒贖並殺害棄屍
      之犯行，即不能以被告丙○○、庚○○二人有疑義之自白
      ，作為被告等四人有罪判決之唯一證據。
七、證人曾莉莉於警訊時雖供證：庚○○於88年11月15日早上，
    由伊當庚○○之主治護士，在療養院與主治醫師及伊會談時
    ，主動敘述其曾在幾個月前跟別人一起約了一個人喝酒，總
    共有三個人，然後在酒內放置ＦＭ２、灌醉，載到山上用童
    子軍繩勒死，然後埋起來，這件事都沒有人知道，則被告庚○○在療養院時的說法，與丙○○於88年12月30日在第一次
    警訊時供述：「以白色藥丸ＦＭ２滲入酒內供王助源飲用」
    之情節相符。惟證人曾莉莉於警訊時亦稱：當時醫師初步認
    為庚○○可能是精神分裂、幻想所編造之情形，因為很多病
    患對於事情之措施常會誇大，而庚○○又正由急診部門轉進
    住院病房等語，由於庚○○上開供述係在精神疾病惡化之情
    狀下所言，其所為供述是否真實，即有疑義。何況庚○○患
    有精神分裂症，自85年12月間即因精神疾病發作服食農藥送
    入台中榮民總醫院治療，同月再入台灣省立草屯療養院治療
    ，迄今仍曾再多次入院治療，有診斷證明書附卷可資佐證（
    原審卷(一)第62、63頁），而原審就庚○○是否患有精神分裂
    症，於犯案時是否有心神喪失或精神耗弱情況，送請行政院
    衛生署草屯療養院作精神鑑定，有關犯罪當時之精神狀態，
    據該院精神鑑定書記載：「88年7月犯案當時，黃員已停止
    治療將近一年，而其於88年9月返診時之精神症狀，已呈現
    明顯惡化，依據其過去病史，黃員若未持續服藥物超過半年
    ，其症狀即開始呈現不穩定，再根據其住院期間之情形，黃
    員於症狀惡化時，情緒行為自我的控制會變得非常差，而且
    思考相當自閉，不易溝通，常有不適當的行為，破壞性極強
    ，而黃員於87年4月出院後只持續接受幾個月的藥物治療，
    之後即不願配合治療」，唯結論則稱：「此次精神鑑定並無
    明確證據顯示黃員於犯案當時之精神狀態已達精神耗弱或心
    神喪失之程度」（原審卷(一)第286、287頁），嗣經被告選任
    辯護人就鑑定結果，是否前後矛盾，或部分不實之處，再請
    鑑定機關詳為說明，據復：「精神鑑定主要目的是在釐清犯
    案當時之行為與精神狀態間之關係，而本案特殊之處在於黃
    員之犯罪行為並非由其自我主導計劃下之行為，而是在他人
    利用各種手段（包括套關係、請其喝酒等）使其被動配合，
    審酌常人在類似情境，亦難有其他選擇，故實難以其精神是
    否耗弱來加以論斷，再則依據鑑定當日黃員對整個犯案過程
    的描述，實無法確立當時之行為與精神症狀有直接或間接之
    關係，故做此結論，有該療養院90年6月15日草療精字第
    2849 號函附卷足憑（原審卷(三)第153頁），由於鑑定機關係
    以被告庚○○有參與該案為前提，來鑑定犯案當時之行為與
    精神狀態間之關係，然被告庚○○既已停止治療將近一年，
    而其於88年9月返診時之精神症狀，已呈明顯惡化，依據其
    過去病史，黃員若未服藥超過半年，其症狀即開始呈現不穩
    定，因庚○○於87年4月出院後，只持續接受幾個月的藥物
    治療，之後即不願配合治療，到88年7月初精神狀態應已呈
    現不穩定，被告丙○○是否有可能尋找精神狀態不穩定之被
    告庚○○來參與擄人勒贖並加以殺害棄屍之重大刑案，殊堪
    令人質疑，又被告庚○○既於88年9月返診時精神症狀明顯
    惡化，已如上述，則其於88年11月15日所為與人共同犯罪之
    供述，是否仍屬可信，亦有疑義，縱或可信，其當時所述，
    並未具體指明何人共同對何人為犯罪行為，能否據此認為係
    無瑕疵之自白，而得作為其他共同被告犯罪之佐證，仍應詳
    加審酌，從而曾莉莉之證詞亦不能作為被告犯罪之證據。
八、檢察官以被告使用ＦＭ２迷昏王助源，並以在丙○○身上之
    皮夾內查獲一顆ＦＭ２作為佐證，然被告丙○○始終否認警
    方人員到其住處搜索時有在其身上搜獲ＦＭ２藥丸一顆，並
    稱該顆ＦＭ２藥丸其與外勞關係在一起時，警方人員己○○
    自己拿出來的。經查檢察官曾以搜索有關毒品危害防制條例
    相關證物為由，簽發搜索票交由豐原分局於88年12月30日對
    丙○○、丁○○二人之住處加以搜索，唯均無所獲，有搜索
    扣押證明筆錄之記載足憑（他字第1299號卷119頁），而搜
    獲丙○○皮夾內ＦＭ２藥丸一顆之偵查員己○○在原審經訊
    以：「ＦＭ２如何查到的」時，結證稱：「我在丙○○住處
    搜索時，在其皮夾內找到的，時間是在12月31日要帶他到刑
    事警察局測謊當天的早上」（原審卷(二)第202頁），然測謊
    日期為88年12月30日，有內政部警政署刑事警察局鑑驗通知
    書備考欄記載：「本案先於88年12月10日前往台中地檢署訪
    談暸解案情，並於同年月30日於本局第二辦公室測謊室實施
    測試」，有該鑑驗通知書在卷可稽（偵字第456號第186頁）
    ，被告丙○○也供稱於搜索當天即被帶往台北測謊，參以檢
    察官核發之搜索票限定搜索日期為88年12月30日，且警方人
    員執行搜索時間為：「88年12月30日上午10時30分到88年12
    月30日上午11時」，實施處所為：「台中市○○路○段227號
    7樓之1」，實施結果扣押物品欄空白，有搜索票及搜索扣押
    證明筆錄各乙紙在卷可資佐證（他字第1299號卷117、119頁
    ），可知警方人員係於88年12月30日前往丙○○住所實施搜
    索，而非己○○偵查員在原審所證稱之88年12月31日，唯該
    次搜索並未搜獲ＦＭ２，即第1次製作被告丙○○筆錄之警
    官劉基礎在原審也結證稱：「他們搜索之結果我不清楚，因
    我沒有參與，聽同事他們說好像沒有查到違禁品，我製作筆
    錄也有問被告丙○○，他也說沒有」（原審卷(三)第331頁）
    ，另帶隊前往搜索之刑事組長張旺根在原審也結證：「搜索
    是我帶隊，以毒品名義搜索，搜索時我帶了己○○、王文榮
    、徐坤良，搜索時沒有結果，帶回隊部，再上台北刑事局測
    謊，搜索時我們四人都有在搜索，好像有三個房間，當時丙○○身上沒有搜索，只有床舖、茶几、房間，沒有搜索身體
    ，搜不到東西」，「搜索時沒有查到毒品」，又稱：「後回
    隊部製作筆錄，在其身上查獲的」，「ＦＭ２查獲的時間是
    從太平山上回到隊部時製作筆錄，約在六、七時，由己○○
    搜到的，搜時我沒有看到」（同上卷第333頁），則張旺根
    供稱搜獲ＦＭ２之時間，係在執行搜索完畢帶被告丙○○前
    往台北測謊，再帶回台中到太平山區尋找被害人屍體未獲回
    隊部時，由己○○製作丙○○第2次警訊筆錄時才搜獲的，
    與己○○在原審前開供證搜獲之時間係在前往台北測謊前之
    當天早上不符。至己○○嗣於原審又結證稱：「搜索時我們
    針對臥房、衣櫥、客廳，當時只稍為摸一下口袋，因我們搜
    索都先搜身，後來我們沒有搜到東西」，又稱：「係在太平
    回隊部下午三時多，製作筆錄之前，我拿他的皮夾來看看，
    後來才發現ＦＭ２藥丸」（同上卷第336頁），則ＦＭ２搜
    獲之時間係在前往台北測謊完畢返回台中，前往太平山區尋
    找屍體未獲，回來隊部製作筆錄之前才搜獲的，與其之前在
    原審所證述係當天早上前往台北測謊前搜獲的情節不符，參
    以己○○製作之第2次警訊筆錄，並未記載搜獲ＦＭ２之經
    過，僅在筆錄中記載：「警方在你身上查扣ＦＭ２藥丸一顆
    ，做何用途」時，丙○○答稱：「就是案發當天迷昏王助源
    所剩下的」，足見ＦＭ２藥丸一顆之出現，係欲作為丙○○
    第1次在台北刑事警察局製作之警訊筆錄中所稱以「白色藥
    丸（ＦＭ２）摻入酒內供王助源飲用」之佐證，然ＦＭ２藥
    丸一顆何時查獲之情節，證人所供先後不符，且既係以毒品
    危害防制條例案由搜索被告，依一般常情，自應搜索被告最
    容易藏匿之皮夾是否有毒品，為何搜索當場未查獲，竟在帶
    被告前往台北測謊，製作第1次警訊筆錄再帶回台中前往太
    平山區搜尋屍體未獲，返回豐原分局刑事組製作第2次警訊
    筆錄前，才突然想到搜索被告之皮夾，因而查獲ＦＭ２藥丸
    一顆，其情顯有可疑，而查獲經過又未製作筆錄、敘述查獲
    之詳情，則該ＦＭ２藥丸一顆，是否確係被告丙○○等用以
    迷昏被害人王助源所剩，且王助源是否有被ＦＭ２藥丸迷昏
    ，均令人懷疑，自不能以該ＦＭ２藥丸一顆，作為被告等犯
    罪之證據。
九、內政部警政署刑事警察局刑事警察局於88年12月30日對被告
    丁○○、丙○○二人進行測謊結果，被告丁○○對(一)有關王
    助源被綁架勒贖一案，你有無參與作案及(二)有關本案，你有
    無參與計劃綁架王助源，均答稱：「沒有」，對(三)你確實知
    道是誰帶走王助源嗎？答稱：「不知道」，於上開問題(一)、
    (二)均呈不實反應問題(三)則因圖譜反應不一致，改無法有效鑑
    判，復以SPOT法測試丁○○，對：「你有無參與綁架勒贖王
    助源案」及「丙○○有無參與綁架勒贖王助源案」，亦呈較
    不正常反應；至丙○○於儀器測試過程中，故意以控制呼吸
    方法抗拒干擾生理圖譜，致其生理反應圖形無法有效比對鑑
    判，有該局89年1月25日刑鑑字第10854號鑑驗通知書附鑑證
    在卷足憑（偵字第456號卷第186、187頁），又該局於89年1
    月20日在台中縣警察局豐原分局合作派出所偵訊室對戊○○
    、丙○○二人實施測謊結果，戊○○對(一)「有關本案王助源
    的棄屍工作，你有無參與（含商量策劃）」(二)「有關本案，
    你稱沒有參與（含商量策劃）丟棄王助源屍體一事，有無說
    謊」，均答稱：「沒有」，均呈不實反應；另以SPOT法測試
    丙○○，對於測試之三組題組問題，均因反應不一致，無法
    有效鑑判，也有該局89年4月7日刑鑑字第43503號鑑驗通知
    書附鑑證在卷可資佐證（原審卷(一)第86、87頁），然檢察官
    既係以88年他字第1299號查王助源遭擄人勒贖案在偵辦，經
    對丙○○、丁○○等人之電話加以監聽，唯均無直接或間接
    證據足以證明丙○○、丁○○涉嫌犯罪，亦有豐原分局88年
    12 月3日以豐警刑字第9534號函台灣台中地方法院檢察署稱
    ：「本分局監錄期間，未發現不法情事，唯被害人至今仍未
    返家，亦無音訊，為求被害人安全，擬續聽（04）0000000
    、0000000000電話，並追蹤來源」，有該函在卷足憑（他字
    第1299第120頁），且檢察官於88年11月29日簽發搜索票，
    限定於88年12月30日對丙○○、丁○○二人之住宅以應扣押
    物為：「關於涉嫌毒品危害防制條例等相關證物」，要求豐
    原分局加以搜索，而搜索結果既無相關應扣押之證物，警方
    人員竟將二人帶往台北刑事警察局加以測謊，據被告丙○○
    、丁○○二人在本院供稱，當時警方人員係以彼等涉嫌販毒
    為由，要帶往台北供人指認，然卻將被告二人帶往刑事警察
    局，就有無參與王助源被綁架勒贖一案加以實施測謊，由於
    測謊係依據測謊機紀錄受測者對問題關心程度所呈現之呼吸
    、血壓、脈博及皮膚電阻等生理反應來分析研判，仍會因受
    測者之人格因素、身體狀況、受測態度，受測人之生理、心
    理等因素而受影響，並非全無誤判之可能，則以受測者對其
    切身清白與否之關注，刑事案件則更涉及是否須負刑責，其
    心理上之負擔不免影響其呼吸及血壓等反應，而測謊之理論
    依據係(一)、當外在環境有明顯而立即危險時，人類本能驅使
    其自衛，此一本能即生理上自主神經系統迅速釋放能量，使
    內分泌、呼吸、脈博及血液循環加速。(二)、測謊之所以能從
    犯罪嫌疑人之生理異常，研判犯罪行為之有無，在於人皆有
    記憶、喜怒哀樂之記憶均可造成情緒之波動，進而引發生理
    之異常，此能引起情緒波動者統稱為「刺激」，犯罪嫌疑人
    從事犯罪行為雖未被發現，但行為過程已轉化為記憶，此一
    記憶必令其焦慮不安，恐為人發現遭受法律制裁，故不論其
    獨處或面臨訊問時，此焦慮不安之情緒必有明顯而異常之反
    應。(三)、然而因疾病因素亦可造成生理之反應異常，故遇受
    測者有疾病或其他不適時，即應避免測試，以免影響研判之
    正確性，則本件88年11月30日之測謊，係在對被告丙○○、
    丁○○之住宅以關於涉嫌毒品危害防制條例等相關證物之搜
    索未獲相關證物後，以要帶往台北供人指認為由，帶到刑事
    警察局對二人以是否參與綁架王助源之擄人勒贖案加以測謊
    ，由於丁○○一再辯稱於受測當天很緊張，且被告二人在此
    種情況下，於測謊當時心理是否想著有無販賣或有無擄人勒
    贖，心理上是否有恐懼或氣憤不平之感覺，在在令人可疑，
    從而當時彼等身心狀態是否合於測謊條件，即有斟酌之餘地
    。按測謊之鑑驗，係就受測人對相關事項之詢答，對應其神
    經、呼吸、心跳等反應而判斷，其鑑驗結果有時亦因受測人
    之生理、心理因素而受影響，測謊鑑驗之結果既會受到受測
    人之生理、心理因素而受影響，且人的行為、思想又無法量
    化，則測謊自不能如物理、化學試驗般獲得絕對之正確性，
    測謊之結果應係有其他可資信賴之積極或消極證據存在之情
    形下，作為補強證據證明力參考之用，而非可作為判斷事實
    之唯一及絕對之憑證，是被告之測謊測試未獲通過，至多僅
    能作為其所述非實之參考，不能據以推測被告犯罪事實之存
    在，則測謊報告雖反應被告丁○○、戊○○有說謊或不正常
    反應，然僅能據此說明其二人未說實話，尚不能作為認定被
    告犯罪之積極直接證據，至被告丙○○二次測謊結果，均無
    法有效比對鑑判，更不能作為其犯罪之證據。
十、原審曾三次勘驗被告庚○○、丙○○棄屍路線，帶同警員現
    場勘查，當庭播放、勘驗庚○○現場模擬錄影帶，勘驗結果
    ：被告到達現場後，被告庚○○手指表示停車處，並自稱用
    童子軍繩勒住被害人頸部後再勒死，後二人用扛、拉的方式
    ，把被害人扛、拉下車，被告庚○○說不認識戊○○。被告
    又說當時河溝有水，現在已經填滿石頭，勘驗過程中都是庚○○走在員警前面帶路。員警說當時庚○○和丙○○尚未碰
    面，庚○○也不知道案發。被告庚○○當天係從草屯療養院
    借提後，直接帶到現場勘驗。庚○○手指棄屍地點，並稱用
    石頭把被害人屍體壓住，將被害人俯臥棄屍，當時現場都有
    水。回程時，指稱於長龍路605號前公共電話，打電話，並
    到長龍路555號，要買紙錢燒給被害人，以求心安，但該店
    門已關而無法購買等情。固有現場勘驗錄影帶及原審勘驗筆
    錄二份附卷可參，惟此現場模擬作案情節，亦為被告之自白
    ，仍須有補強證據。警方辦案人員依被告自白而僱用挖土機
    ，就被告指認地段，從事大規模之開挖工作，挖掘長約數百
    公尺，深約四、五公尺，均無所獲，亦無查獲被告為被害人
    王助源燒紙錢之痕跡，或扣有作案用之童子軍繩、圓鍬或被
    害人之毛髮、遺物等，以資為佐證，是其自白之可信性甚值
    懷疑。又被告丙○○所稱作案時向李茂田借用之自小客車PK
    -5102號載運被害人後，豐原分局破獲該案已事隔半年，被
    告已將該自小客車整理過，且查扣該自小客車時，在車內也
    未發現有任何跡證，亦有該分局豐警刑字第29981號函附卷
    可佐，另被告丙○○供稱將被害人王助源殺害後，將其所有
    之手機一支丟入鯉魚潭中，惟經警方僱用蛙人潛入潭中搜尋
    ，亦未尋獲被害人之手機，亦難認被告丙○○所供，與事實
    相符。
十一、本件案發後被告丙○○、庚○○所稱共同棄屍地點之台中
    縣太平市○○○段附近，經88年9月21日大地震災後，土地
    固有位置移動、地形變更，尤以台中縣太平市○○○段附近
    第Ｌ163號控制點，大幅度位移近4.9公尺，但台中縣太平地
    政事務所並無該區大地震前後之地形、地貌相關資料，亦有
    內政部土地測量局以九十地測二字第08287號函檢送台中縣
    太平市○○○段附近控制點921震災位移示意圖及控制點點
    記一份，及台中縣太平地政事務所平地測字第05099號函附
    卷可考；又分別函請交通部中央氣象局、行政院農業委員會
    林務局農林航空測量所，就被告庚○○所繪簡圖之棄屍地點
    ，查明有無因九921大地震而地形、地貌變更之情形，均由
    該單位函覆因無確實位置，無法查對，亦看不出地形、地貌
    有變更，而分別有中象參字第90 03076號及90農測資字第
    909101240號函附卷可參。況縱使上開地段於921大地震後有
    位移4.9公尺，然台中縣警察局僱工會同被害人家屬、被告
    丙○○人挖掘找尋屍體之時間約一星期，開挖範圍為棄屍地
    點上游約20公尺、下游約50 公尺、寬約10至15公尺之間，
    有台中縣警察局95年6月9日中縣警少字第0950050800號函附
    本院卷足憑（第64頁），由於地震位移僅4.9公尺，而開挖
    範圍極為寬廣，即被害人家屬甲○○在本院也供稱：「挖掘
    的長度約有100公尺左右、寬度大約15公尺」，經本院訊以
    ：「挖掘範圍這麼大，921大地震之後，位移4.9公尺就不影
    響挖掘的範圍」時，也答稱：「位移位置沒有差那麼多」，
    再訊以：「被告指認棄屍的地點應該不出挖掘的範圍」時，
    答稱：「應該是這樣，我們去挖掘的時候，挖得很深，把地
    震塌下來的土石都挖掉，已經挖到原來的土石了，所以有可
    能他們原來棄屍在那裡，後來要（應為「又」之誤）把屍體
    移走了」（本院卷第85頁反面），則公訴人前述棄屍地點經
    92 1地震後地形、地貌變動，而未能發覺屍體之推論，自難
    採信。至證人溫清柯於警訊時雖證稱88年7月19日以後丙○○棄屍之地點，地形有變化，石頭淹沒山水溝，上游垃圾沖
    下來，然從上述之開挖範圍及深度以觀，證人所證述之情形
    並不會影響挖掘之結果，從而綜上所述，自無從據以認定被
    告丙○○、庚○○自白行謂棄屍地點與事實相符，而屍體之
    未能挖掘查獲，更與921大地震後地形、地貌之變動無關，
    由於缺乏積極證據足以證明被告丙○○、庚○○二人確有殺
    人後棄屍於該地，則被告庚○○所繪棄屍地點草圖一份，即
    不能作為被告有本件被訴犯行之證據。
十二、被告丙○○於88年12月30日下午23時10分開始在刑事局偵
    訊室製作之第一次警訊筆錄，係被告於88年12月30日下午22
    時30分被依刑事訴訟法第88條之一第1項規定，無拘票而逕
    行拘提後所製作，由於上述條文規定：「檢察官、司法警察
    官或司法警察偵查犯罪，有左列情形之一而情況急迫者，得
    逕行拘提之：(一)、因現行犯之供述，且有事實足認為共犯嫌
    疑重大者(二)、在執行或在押中之脫逃者(三)、有事實足認為犯
    罪嫌疑重大，經被盤查而逃逸者(四)、所犯為死刑、無期徒刑
    或最輕本刑為五年以上有期徒刑之罪，嫌疑重大，有事實足
    認為有逃亡之虞者」，因被告丙○○並不符合上述第一、二
    、三款規定之情形，至第四款情形，被告丙○○之測謊結果
    並無法有效比對鑑判，也無任何所犯為死刑、無期徒刑或最
    輕本刑為五年以上有期徒刑之罪，嫌疑重大之情形，更沒有
    事實足認有逃亡之虞，則警方人員對之逕行拘提，適法性即
    有疑義，從而其逕行拘提後所製作之坦承作案的筆錄，其真
    實性自應詳加檢驗。由於丙○○主張在刑事警察局製作筆錄
    前曾遭受刑求而台灣台中看守所收容人內外傷記錄表上記載
    ，丙○○入所時有嘴部瘀腫、嘴內出血、雙腳疼痛、脊椎拉
    傷，89年1月5日入所時有雙側大腿肌肉拉傷等情形，有台灣
    台中看守所89年1月12 日中所太總字第169號函附送被告病
    歷表、內外傷記載表在卷足憑（偵字第456號卷第109~112頁
    ），則被告所稱遭受刑求，即非無據，否則被告在住處被搜
    索後即被帶往刑事警察局測謊，並遭逕行拘提，此期間均在
    警方監護之下，為何身上會有上述受傷之情形，再參以警方
    人員長期監聽及以涉嫌毒品為由對被告住宅加以搜索均無所
    獲，且測謊亦未獲致有效鑑判之情形下，為何逕行拘提後即
    突破心防，讓被告丙○○供出作案之經過，未免令人懷疑。
    至偵查員己○○雖結證未對丙○○刑求，而丙○○身體被檢
    查出有外傷，可能是自己弄傷的，被害人家屬甲○○也證述
    88年12月31日那天帶去找屍體找不到，丙○○向我下跪，並
    向我說對不起，我很生氣，有用手打他耳光很多下，因我當
    時很生氣，力道很大。縱使上開供述屬實，則被告丙○○嘴
    部瘀腫、嘴內出血等傷害，或許是甲○○用手打其耳光很多
    下而造成，但雙腳疼痛、脊椎拉傷、兩側大腿肌肉拉傷等傷
    害，是何原因造成，不無可疑，因此，被告丙○○在警訊之
    自白是否出於任意性，而在自由意識下所供述，即有可疑。
    另丙○○在88年12月31日警方移送檢察官之初次偵查中及檢
    察官向法院聲請羈押之88年12月31日晚上10時20分之訊問筆
    錄中，均坦承有本件之犯行，據丙○○供稱88年12月30日在
    刑事警察局製作筆錄前被刑求，且警方人員曾告以如有翻供
    ，他們要借提出來再刑求，其才會承認，由於檢察官偵查及
    法官訊問之日期均在88年12 月31日，即被告88年12月30日
    晚上在刑事警察局逕行拘提後之翌日所製作，其所供因怕翻
    供再被借提外出刑求，尚非全無可採。退而言之，縱使被告
    丙○○在警訊、偵查中及原審羈押庭之訊問時所自白內容均
    係出於自由意志，仍應有其他必要之證據，以察其自白是否
    與事實相符，不能以之作為有罪判決之唯一證據。
十三、被告戊○○、丁○○二人之所以涉及本件犯行，均係因被
    告丙○○於警、偵訊時之自白，然丙○○之自白內容的真實
    性有上述令人質疑的情形，且丙○○之自白也前後供述不一
    而有瑕疵，已詳如前述，即難加以採信，自不能作為被告丁○○、戊○○之犯罪證據。至(一)、丁○○通聯紀錄部分，公
    訴人雖依丙○○之自白認被告丙○○於擄人勒贖殺人棄屍後
    ，即由丙○○於當日（88年7月19日）夜間11時23 分51秒在
    台中縣太平市○○路18號前以第0000000號公共電話，撥入
    丁○○所有行動電話號碼0000-000000號，通知丁○○：「
    已處理好了」，作為丁○○有參與之證據，然丁○○辯稱被
    告丙○○於案發當晚11時多打電話給伊，係告訴伊修理馬桶
    之事，公訴人認：「衡之常理一般正常人於甫完成實施殺人
    犯罪行為後之深夜之間，豈有立即以電話委託他人代為修理
    馬桶之理」，被告丙○○稱：伊只是向他說馬桶之廠牌，因
    之前我有叫他幫我修理馬桶，因為行動電話不通，才打公共
    電話（原審卷(一)第118頁反面），被告丁○○辯稱：丙○○
    在案發晚上11時多打電話給我，就是要告訴我修理馬桶的事
    ，當時丙○○只說馬桶一直在漏，要他隔天一定要去修理，
    由於此部分之通話時間為40秒，如果丙○○僅通知丁○○說
    ：「已處理好了」，應無須花費40秒之時間，是被告此部分
    所辯，應堪採信。至於是否為修理馬桶的事而互通電話，約
    定修理事宜，因無電話錄音，而無從採證，是否在深夜聯絡
    修理馬桶亦因雙方之時間、作息不同，而不無可能，被告辯
    稱通聯紀錄只能證明有打電話，不能證明犯罪事實，尚無不
    合，何況相互通話者之間，原極為熟識，其相互打電話，實
    無可議之處，從而二人之上開電話聯絡，因無錄音，不能證
    明電話內容，此部分並不能作為被告犯罪之補強證據。參以
    證人即被害人王助源之女朋友陳曉婷於原審作證時經法官訊
    以：「88年7月20日你有無去甲○○的工廠找王助源」時，
    答稱：「有，我是在將近中午的時候到的，當時我不知道王
    助源出事了，我當時有遇到丁○○，他說早上八時多，有接
    到勒贖的電話，王助源的爸爸去報警，請我在家裡等，在這
    中間，王助源的爸爸沒有打電話回來，到了下午，他才和警
    員一起回來，我是在當天傍晚，由丁○○載我離開的，在車
    上他有說，怎麼會發生這種事情，在工廠時，他有說要出去
    買便當，我沒有聽到他和別人說電話，在車上時他有向我說
    ，他要到台中去幫人修理東西」（原審卷(二)第136頁），則
    此部分被告所辯，亦甚值供參酌，被告所供修理馬桶之事，
    尚非虛構。(二)、被告丁○○辯稱88 年7月19日晚上藍泰永主
    動打電話約其在后里阿富海產店吃飯，而藍泰永在檢察官偵
    查中證稱：「在王助源失蹤前後的那一陣子，他（指丁○○
    ）很頻繁地（約二至三天）便會約我吃飯喝酒或吃宵夜，都
    是他約的，當天是他提議找阿偉的」，又稱：「我無法確定
    當天有無跟他在一起喝酒，但是事隔約二十至三十天左右，
    他有跟我聊天，講話時提示我，說王助源被綁架當天晚上有
    跟我及另一朋友阿偉三人在后里鄉○○路阿富海產店喝酒」
    、「共提示二次」，即便證人上開證述屬實，亦難據以推論
    被告丁○○係有製造不在場證明或其他與被告丙○○等人共
    謀犯罪(三)、至檢察官以甲○○報警處理為丁○○所知悉，丁○○遂分別於88年7月20日上午9時14分9秒，11時45分20秒
    ，以其所有電話號碼為0000-000000號行動電話撥入丙○○
    所有電話號碼0000-000000號行動電話，警告丙○○謂甲○○業已報警，及當天下午5時45分18秒，7時56分2秒，以上
    開行動電話撥入丙○○住宅電話04-0000000號，警告丙○○
    ，謂甲○○之家中有很多警察進駐，囑其小心行事等語，被
    害人家屬甲○○證稱：「我接到電話，我就向丁○○說，王
    助源被綁架勒贖，我請他將電話錄音機弄好、裝好，並幫我
    接電話，我要去和朋友商量如何處理，我當時未告訴丁○○
    要報警，我大約在上午11時左右到達豐原分局刑事組之門口
    ，接到了丁○○之電話，我告訴他我已到了刑事組，他打電
    話來是說王助源之女友已到了，我告訴他，請她在我家等一
    等」，證人陳曉婷（王助源之女友）經原審法官訊以：「88
    年7月20日你有無去甲○○的工廠找王助源」時，答稱：「
    有，我是在將近中午的時候到的，當時我不知道王助源出事
    了，我當時有遇到丁○○，他說早上8時多，有接到勒贖的
    電話，王助源的爸爸去報警，請我在家裡等，被告丁○○辯
    稱，伊告知丙○○說甲○○有報案以及有警察進駐，只是丙○○問他，他順口回答，並非意在通風報信。丁○○又稱7
    月20日9時14分9秒，此通電話 (通話時間為48秒）最主要是
    因為王助源沒有回家，而王助源前一天晚上係與丙○○在一
    起，故打電話問丙○○，王助源幾點走，並稱：「我是打電
    話給甲○○之後，再打給丙○○，說王助源昨晚出去，到現
    在還沒有回來，你舅舅已去報警了」，此種通話內容應是一
    般親友在綁架案發生後關心綁架案之通話，除非有其他積極
    證據尚難以此之通話內容即推論被告丁○○有參與本件之犯
    行。(四)、證人邱太雄在原審證稱：有一天戊○○要到台北，
    因開長途車，所以找一個人做伴，我們到台北，到一個工地
    有一個工頭來和他說工程之情形，我有看到戊○○用布尺在
    那裡丈量，我們是在上午八時多出發，約三、四點回台中，
    我有邀他到我住處泡茶，約在六點多離開。經法官訊以：當
    日之詳細日期為何，證人答稱：那一天我不記得了（原審卷
    (一)第225頁）。另證人賴建中在原審經法官訊以：「有無
    把你們承包的工程轉包給戊○○施工」時，也結證：「有，
    在台北市○○區○○路二段之〝台北現代印象大樓〞，我是
    把磁磚工程在88年7月份轉包給戊○○」，法官再訊以：「
    詳細日期知道否」，答稱：「不清楚，我們公司先請尤文吉
    把舊有之陽台部分之舊牆敲除，敲除之後才由戊○○修補，
    貼磁磚，詳細時間我不記得了，因為尤文吉敲除一戶，戊○○就進來作，尤文吉就敲另外一戶，他們工作時間有重疊」
    ，原審法官再問：「有無留存工作時間之紀錄？」，證人答
    稱：「因為是小工程，所以未留下工作紀錄」，經法官提示
    估價單，則答以：「這是戊○○傳真給我們的，我們確認，
    蓋公司的章，再交給他，由他來施工」，法官又問：「丈量
    幾天之後才傳真估價單給你」，答稱：「不記得了」。又問
    ：「公司未留存資料，為何能出具工作證明單，證明戊○○
    從7月25日到8月15日有承作你們工程」，則答稱：「大概是
    那個時間，因業主不滿意，戊○○有再上台北去作修補，斷
    斷續續有二、三次」（原審卷 (一)第226頁反面），嗣證人
    賴建中又提出資料影本，並證述：「林國明是戊○○的哥哥
    ，是戊○○的前手，是曾小姐委託我的，共有二戶，一位叫
    林憶華，一位姓曾」，「我們收到訂金支票後就展開工程，
    7 月13日簽約，就開始聯絡工人，安排進場，7月17日收到
    訂金支票後，就開始施工」，復有請款單及支票影本等附卷
    可稽（原審卷 (一)第264頁、第266─268頁）。又證人尤文
    吉在原審結證：「我在88年7月19日進場的」，「我有作筆
    記，但沒有留下來，我是從19日做到25日，我記得小孩要在
    26日去幼稚園適應學習，要在8月1日正式就讀，工期是一星
    期，所以我記得是7月19日開始」，「是我進場之第二天他
    才估價21或22日戊○○就進場工作了，我和戊○○工作期重
    疊之天數為三、四天」（原審卷 (一)第226頁）。從上開證
    詞及提出戊○○之估價單以觀，被告戊○○確有到台北從事
    水泥工之工作，應可採信，雖正確之時間因時隔已久而不復
    記憶，亦為人情之常。況戊○○如真有參與擄人勒贖，且謀
    議已定，如此重大事情，於開始實施時，何以丙○○打給被
    告戊○○之呼叫器、行動電話，會如檢察官起訴書所記載之
    「仍無法取得連繫」，是戊○○辯稱其不知情，未參與本件
    犯行，應堪採信。（五）、被告丙○○固於獲案之初第一次
    筆錄即供稱：「有告訴丁○○最近幾天就要行動，丁○○當
    時同意我們綁架王助源」，「我之前曾經告訴丁○○事成之
    後，丁○○也有一份，之後就不曾再談及分贓的事」，被告
    戊○○也於第一次筆錄時坦承：「丙○○告訴我說打電話給
    對方，看有沒有人接，沒有交代什麼事情，只要有人接，就
    立刻掛斷電話，事後在車上他才告訴我，他犯下綁架案件」
    ，被告丁○○於警訊時也供稱：「丙○○在案發前幾個月，
    曾對我說，要綁架王助源勒贖金錢，他笑笑的跟我說：我當
    時以為他在開玩笑，我直接回他一句〝你別跟我開玩笑〞，
    就沒有再講了」等語，雖被告丙○○有以開玩笑的語氣、笑
    笑的說要綁架王助源，但如何進行，購買用具，分配任務及
    最重要的分贓等，均未詳細說明及計畫，且於被告丙○○作
    案當日，為何被告丁○○、戊○○二人均未出現，反由第三
    人庚○○出面，而被告丁○○、戊○○二人與被告庚○○又
    不認識，自難僅以被告丙○○之自白及被告丁○○、戊○○
    有上開有開玩笑性質之對話，即推論被告丁○○、戊○○有
    共同謀議之犯行。
十四、至88年7月20日上午8時11分48秒被害人王助源所使用之行
    動電話0000-000000號，撥入 (00)0000000號楊慶宸之工廠
    一節：查被告丙○○供稱，伊於殺害王助源後，將其行動電
    話拿走，後於88年8、9月間丟到鯉魚潭、曾帶警方前往現場
    ，但未查獲，證人楊慶宸 (原名楊瑞輝)郭淑惠、蔡駿才等
    均表示，彼等本身及共同居住之親友皆不認識被告及王助源
    、甲○○等人，且渠等上班時間為早上8時40分左右，不知
    道該通電話為何人所打，證人王文榮證稱：根據研判，可能
    是要打到 (04)0000000被害王助源家，誤撥成 (00)0000000
    號，而依據電話通聯紀錄，該通電話發話基地台地點在台中
    市○區○○路2段66號8樓頂，而被告丙○○住所在台中市○
    區○○路2段227號7樓之1，二者發話地點與被告丙○○之住
    址亦不相符，因通聯紀錄沒有錄音，被告自白供述之電話內
    容是否可信，亦不無懷疑之處。
十五、綜上所述，被告四人所為前開自白，或有瑕疵，或無瑕疵
    ，但均無法獲得其他補強證據，即不能證明被告犯罪，此外
    ，又無其他積極證據足以證明被告等四人犯有共同擄人勒贖
    、殺人、遺棄屍體等犯行，依諸上開規定及參照判例所示，
    自應為被告等四人無罪之諭知，原審依據調查之結果，對被
    告四人均諭知無罪之判決，尚無不合，檢察官上訴意旨，並
    未提出具體證據來證明被告犯罪，僅以推測之詞指摘原判決
    不當，其上訴為無理由，應予駁回。
十六、據上論斷，應依刑事訴訟法第368條判決如主文。
本案經檢察官乙○○到庭執行職務。
中　　華　　民　　國　　96　　年　　1 　   月　  16   日
            刑事第八庭  審判長法  官  羅  得  村
                              法　官　劉　榮　服
                              法  官  陳  宏  卿
上列正本證明與原本無異。
檢察官得上訴。
如不服本判決應於收受送達後十日內向本院提出上訴書狀，其未
敘述上訴之理由者並得於提起上訴後十日內向本院補提理由書（
均須按他造當事人之人數附繕本）。
                              書記官　陳　曉　青
中　　華　　民　　國　　96　　年　　1 　  月　　19    日
